---
title: "Project - Group 4"
output:
  pdf_document: default
  html_document:
    df_print: paged
---

[Link to the instructions of the project](https://owncloud.ulb.ac.be/index.php/s/an85YFknNiDQXGA?path=%2Fresources#pdfviewer)  
[Link to the information of the variables name](https://ftp.ncbi.nlm.nih.gov/dbgap/studies/phs000424/phs000424.v8.p2/pheno_variable_summaries/phs000424.v8.pht002742.v8.GTEx_Subject_Phenotypes.data_dict.xml)   
Technical variable:  
- COHORT(categorical)    
- TRISCHD(numerical)   
- DTHHRDY(categorical)    
- DTHVNT(categorical)    
Demographic/Health:  
- AGE(numerical)   
- SEX(categorical)       
- HGHT(numerical)   
- WGHT(numerical)   
- BMI(numerical)   


All librairies
```{r}
#Installation of the Bioconductor + Installation of the DESeq2
if (!requireNamespace('BiocManager', quietly = TRUE))
    install.packages('BiocManager')
BiocManager::install("DESeq2")

#Import all libraries
library(readr)
library(ggplot2)
library(cowplot)
library(DESeq2)
library(dplyr) #install.packages("dplyr")
library(pheatmap)
```

Global variables - PATH FOR COMPUTER
```{r}
general_folder_local_path <- "" #COMPLETE HERE THE PATH
```


Path definition and global values
```{r}
# Path to file (raw data)
clinical_path <- file.path(general_folder_local_path, "TSV_files", "raw", "clinical_data.tsv")
df_clinical <- read.delim(clinical_path)

morphological_path <- file.path(general_folder_local_path, "TSV_files", "raw", "morphological_counts_lunit_dino.tsv")
df_morphological <- read.delim(morphological_path)

rna_path <- file.path(general_folder_local_path, "TSV_files", "raw", "RNA_read_counts.tsv")
df_rna <- read.delim(rna_path)
```




Question 2.1:
HEAT MAP - P-value clusters/variables
```{r warning=FALSE}
run_deseq <- function(formula, count_matrix, col_data) {
  print(formula)

  non_na_indices <- complete.cases(col_data)
  filtered_count_matrix <- count_matrix[, non_na_indices, drop = FALSE]
  filtered_col_data <- col_data[non_na_indices, , drop = FALSE]
  
  if (ncol(filtered_count_matrix) == 0 || nrow(filtered_col_data) == 0) {
    stop("Erreur : la matrice de comptage ou les métadonnées sont vides après filtrage des NA.")
  }
  dds <- DESeqDataSetFromMatrix(countData = filtered_count_matrix, colData = filtered_col_data, design = as.formula(formula))
  dds <- DESeq(dds)
  
  print(results(dds))
  return(results(dds))
}

clinical_data <- read_tsv(clinical_path, show_col_types = FALSE)
morphological_data <- read_tsv(morphological_path, show_col_types = FALSE)

count_matrix <- t(as.matrix(morphological_data[, -1]))
colnames(count_matrix) <- morphological_data$SMPLID
rownames(count_matrix) <- paste0("Cluster", 0:31)

variables <- c("COHORT", "SEX", "AGE", "HGHT", "WGHT", "BMI", "DTHHRDY", "TRISCHD", "DTHVNT")
p_values <- list()  

for (var in variables) {
  col_data <- DataFrame(
    col = clinical_data[[var]]
  )
  
  if (var %in% c("COHORT", "SEX", "DTHVNT", "DTHHRDY")) {
    col_data$col <- factor(col_data$col)
  }
  
  names(col_data) <- var  
  rownames(col_data) <- clinical_data$SMPLID
  
  res <- run_deseq(paste0("~ ", var), count_matrix, col_data)
  p_values[[var]] <- -log10(res$padj)
}

pval_matrix <- do.call(cbind, p_values)
rownames(pval_matrix) <- paste0("Cluster", 0:31)
colnames(pval_matrix) <- variables

print(dim(pval_matrix))
print(head(pval_matrix))

min_pval <- min(pval_matrix, na.rm = TRUE)
max_pval <- max(pval_matrix, na.rm = TRUE)

breaks <- seq(1.3, max_pval, length.out = 102) 
breaks[1] <- 1.3 

colors <- c("white", colorRampPalette(c("white", "red"))(100))

pheatmap(pval_matrix,
         cluster_rows = FALSE,
         cluster_cols = FALSE,
         display_numbers = TRUE,  # Display the values in the cells
         color = colors,
         breaks = breaks,
         main = "-log10(p-value adjusted) Heatmap of DESeq2 Analysis")

```

Graphe distribution nombre de clusters significatifs par variable
```{r}
significance_threshold <- -log10(0.05)

significant_counts <- colSums(pval_matrix > significance_threshold, na.rm = TRUE)

significant_counts_df <- data.frame(
  Variable = names(significant_counts),
  Count = significant_counts
)

significant_counts_df <- significant_counts_df %>%
  arrange(desc(Count))

ggplot(significant_counts_df, aes(x = reorder(Variable, Count), y = Count)) +
  geom_bar(stat = "identity", fill = "skyblue") +
  theme_minimal() +
  labs(title = "Number of significant clusters per clinical variable",
       x = "Clinical Variables",
       y = "Number of Significant Clusters") +
  theme(axis.text.x = element_text(angle = 45, hjust = 1))

```
ANALYSE: 5 premières variables, ventaliteur avant le mort, sexe, taille, poids et IBM n'ont pas de vrai impact sur la morphologies des tissus. Par contre, les 4 autres, age, temps d'attente pour récuperer le sample, type de mort et type de donneur ont un impact sur la morphologies des tissus car présent dans beaucoup de clusters différent. 

Graphe distribution sur le nombre de variable significatives par cluster
```{r}
significance_threshold <- -log10(0.05)

significant_cluster_counts <- rowSums(pval_matrix > significance_threshold, na.rm = TRUE)

significant_cluster_counts_df <- data.frame(
  Cluster = rownames(pval_matrix),
  Count = significant_cluster_counts
)

significant_cluster_counts_df <- significant_cluster_counts_df %>%
  arrange(desc(Count))

ggplot(significant_cluster_counts_df, aes(x = reorder(Cluster, Count), y = Count)) +
  geom_bar(stat = "identity", fill = "skyblue") +
  theme_minimal() +
  labs(title = "Number of significant clinical variables per morphological cluster",
       x = "Cluster",
       y = "Number of significant clinical variables") +
  theme(axis.text.x = element_text(angle = 45, hjust = 1))

```
ANALYSE: Intéressant et peut-être se dire qu'on peut retirer alors les clusters inutiles de notre analyse comme ceux avec 0 et tout significatif (voir même 1 et 7)





Question 2.3:
Analyse sur la variable AGE et ses variables confondues

HeatMap: AGE + COHORT + TRISCHD
```{r}
run_deseq <- function(formula, count_matrix, col_data) {
  print(formula)
  
  non_na_indices <- complete.cases(col_data)
  filtered_count_matrix <- count_matrix[, non_na_indices, drop = FALSE]
  filtered_col_data <- col_data[non_na_indices, , drop = FALSE]
  
  if (ncol(filtered_count_matrix) == 0 || nrow(filtered_col_data) == 0) {
    stop("Erreur : la matrice de comptage ou les métadonnées sont vides après filtrage des NA.")
  }
  dds <- DESeqDataSetFromMatrix(countData = filtered_count_matrix, colData = filtered_col_data, design = as.formula(formula))
  dds <- DESeq(dds)
  
  print(results(dds))
  return(results(dds)$padj)
}

clinical_data <- read_tsv(clinical_path, show_col_types = FALSE)
morphological_data <- read_tsv(morphological_path, show_col_types = FALSE)

count_matrix <- t(as.matrix(morphological_data[, -1]))
colnames(count_matrix) <- morphological_data$SMPLID
rownames(count_matrix) <- paste0("Cluster", 0:31)

col_data <- DataFrame(
  age = clinical_data$AGE,
  cohort = factor(clinical_data$COHORT),
  trischid = as.numeric(clinical_data$TRISCHD)
)
rownames(col_data) <- clinical_data$SMPLID

formula <- "~ age + cohort + trischid"  
res <- run_deseq(formula, count_matrix, col_data)
p_values <- -log10(res)  

pval_matrix <- matrix(p_values, nrow = length(p_values), ncol = 1, dimnames = list(rownames(count_matrix), c("Interaction_AGE_COHORT_TRISCHD")))
print(dim(pval_matrix))
print(head(pval_matrix))

min_pval <- min(pval_matrix, na.rm = TRUE)
max_pval <- max(pval_matrix, na.rm = TRUE)

breaks <- seq(1.3, max_pval, length.out = 102) 

colors <- c("white", colorRampPalette(c("white", "red"))(100))

pheatmap(pval_matrix,
         cluster_rows = FALSE,
         cluster_cols = FALSE,
         display_numbers = TRUE, 
         color = colors,
         breaks = breaks,
         main = "-log10(p-value adjusted) Heatmap of 
DESeq2 Analysis for AGE + COHORT + TRISCHD",
         fontsize = 10,
         angle_col = 0)

```


















OTHER:
Graphes qui montrent les distrubutions au sein des clusters (plus informatifs)

Graphes supplémentaires pour analyser la diversité des variables au sein des clusters
```{r}
significance_threshold <- -log10(0.05)

significant_cluster_counts <- rowSums(pval_matrix > significance_threshold, na.rm = TRUE)

significant_cluster_counts_df <- data.frame(
  Cluster = rownames(pval_matrix),
  Count = significant_cluster_counts
)

pval_matrix_with_counts <- data.frame(pval_matrix, SignificantCount = significant_cluster_counts)
pval_matrix_grouped <- pval_matrix_with_counts %>%
  group_by(SignificantCount)

variable_counts_list <- list()

for (significant_count in unique(significant_cluster_counts)) {
  subset_matrix <- pval_matrix_with_counts[pval_matrix_with_counts$SignificantCount == significant_count, -ncol(pval_matrix_with_counts)]
  
  num_clusters_in_group <- nrow(subset_matrix)
  
  significant_variable_counts <- colSums(subset_matrix > significance_threshold, na.rm = TRUE)
  significant_variable_counts_normalized <- significant_variable_counts / num_clusters_in_group
  
  variable_counts_list[[as.character(significant_count)]] <- significant_variable_counts_normalized
}

for (significant_count in names(variable_counts_list)) {
  significant_variable_counts_df <- data.frame(
    Variable = names(variable_counts_list[[significant_count]]),
    NormalizedCount = variable_counts_list[[significant_count]]
  )
  
  p <- ggplot(significant_variable_counts_df, aes(x = reorder(Variable, NormalizedCount), y = NormalizedCount)) +
    geom_bar(stat = "identity", fill = "skyblue") +
    theme_minimal() +
    labs(title = paste("Nombre normalisé de variables cliniques significatives pour la tranche avec", significant_count, "clusters"),
         x = "Variable Clinique",
         y = "Nombre normalisé de clusters significatifs") +
    theme(axis.text.x = element_text(angle = 45, hjust = 1))
  
  print(p)
}



```

```{r}
significance_threshold <- -log10(0.05)

significant_cluster_counts <- rowSums(pval_matrix > significance_threshold, na.rm = TRUE)

significant_cluster_counts_df <- data.frame(
  Cluster = rownames(pval_matrix),
  Count = significant_cluster_counts
)

pval_matrix_with_counts <- data.frame(pval_matrix, SignificantCount = significant_cluster_counts)

valid_counts <- 1:7
pval_matrix_filtered <- pval_matrix_with_counts[pval_matrix_with_counts$SignificantCount %in% valid_counts, ]

variable_counts_list <- list()

for (significant_count in valid_counts) {
  subset_matrix <- pval_matrix_filtered[pval_matrix_filtered$SignificantCount == significant_count, -ncol(pval_matrix_filtered)]
  
  num_clusters_in_tranche <- nrow(subset_matrix)
  
  significant_variable_counts <- colSums(subset_matrix > significance_threshold, na.rm = TRUE)
  significant_variable_counts_normalized <- significant_variable_counts / num_clusters_in_tranche
  
  variable_counts_list[[as.character(significant_count)]] <- significant_variable_counts_normalized
}

combined_variable_counts <- do.call(rbind, lapply(names(variable_counts_list), function(name) {
  data.frame(
    Variable = names(variable_counts_list[[name]]),
    NormalizedCount = variable_counts_list[[name]],
    SignificantCount = name
  )
}))

ggplot(combined_variable_counts, aes(x = Variable, y = NormalizedCount, fill = SignificantCount)) +
  geom_bar(stat = "identity", position = "dodge") +
  theme_minimal() +
  labs(title = "Nombre normalisé de variables cliniques significatives par tranche de clusters",
       x = "Variable Clinique",
       y = "Nombre normalisé de clusters significatifs",
       fill = "Tranche de Clusters") +
  theme(axis.text.x = element_text(angle = 45, hjust = 1))



```
ANALYSE: Moins important: + Informatif et peut etre supporter nos explications

HeatMap: AGE + COHORT
```{r}
run_deseq <- function(formula, count_matrix, col_data) {
  print(formula)
  
  non_na_indices <- complete.cases(col_data)
  filtered_count_matrix <- count_matrix[, non_na_indices, drop = FALSE]
  filtered_col_data <- col_data[non_na_indices, , drop = FALSE]
  
  if (ncol(filtered_count_matrix) == 0 || nrow(filtered_col_data) == 0) {
    stop("Erreur : la matrice de comptage ou les métadonnées sont vides après filtrage des NA.")
  }
  dds <- DESeqDataSetFromMatrix(countData = filtered_count_matrix, colData = filtered_col_data, design = as.formula(formula))
  dds <- DESeq(dds)
  
  print(results(dds))
  return(results(dds)$padj)
}

clinical_data <- read_tsv(clinical_path, show_col_types = FALSE)
morphological_data <- read_tsv(morphological_path, show_col_types = FALSE)

count_matrix <- t(as.matrix(morphological_data[, -1]))
colnames(count_matrix) <- morphological_data$SMPLID
rownames(count_matrix) <- paste0("Cluster", 0:31)

col_data <- DataFrame(
  age = clinical_data$AGE,
  cohort = factor(clinical_data$COHORT)
)
rownames(col_data) <- clinical_data$SMPLID

formula <- "~ age + cohort"  
res <- run_deseq(formula, count_matrix, col_data)
p_values <- -log10(res)  

pval_matrix <- matrix(p_values, nrow = length(p_values), ncol = 1, dimnames = list(rownames(count_matrix), c("Interaction_AGE_COHORT")))
print(dim(pval_matrix))
print(head(pval_matrix))

min_pval <- min(pval_matrix, na.rm = TRUE)
max_pval <- max(pval_matrix, na.rm = TRUE)

breaks <- seq(1.3, max_pval, length.out = 102) 
#breaks[1] <- 10

colors <- c("white", colorRampPalette(c("white", "red"))(100))

pheatmap(pval_matrix,
         cluster_rows = FALSE,
         cluster_cols = FALSE,
         display_numbers = TRUE, 
         color = colors,
         breaks = breaks,
         main = "-log10(p-value adjusted) Heatmap of DESeq2 Analysis for AGE + COHORT",
         angle_col = 0)

```

HeatMap: AGE + DTHHRDY
```{r}
run_deseq <- function(formula, count_matrix, col_data) {
  print(formula)
  
  non_na_indices <- complete.cases(col_data)
  filtered_count_matrix <- count_matrix[, non_na_indices, drop = FALSE]
  filtered_col_data <- col_data[non_na_indices, , drop = FALSE]

  if (ncol(filtered_count_matrix) == 0 || nrow(filtered_col_data) == 0) {
    stop("Erreur : la matrice de comptage ou les métadonnées sont vides après filtrage des NA.")
  }

  dds <- DESeqDataSetFromMatrix(countData = filtered_count_matrix, colData = filtered_col_data, design = as.formula(formula))
  dds <- DESeq(dds)
  
  print(results(dds))
  return(results(dds)$padj)
}

clinical_data <- read_tsv(clinical_path, show_col_types = FALSE)
morphological_data <- read_tsv(morphological_path, show_col_types = FALSE)

count_matrix <- t(as.matrix(morphological_data[, -1]))
colnames(count_matrix) <- morphological_data$SMPLID
rownames(count_matrix) <- paste0("Cluster", 0:31)

col_data <- DataFrame(
  age = clinical_data$AGE,
  dthhrdy = factor(clinical_data$DTHHRDY)
)
rownames(col_data) <- clinical_data$SMPLID

formula <- "~ age + dthhrdy" 
res <- run_deseq(formula, count_matrix, col_data)
p_values <- -log10(res) 

pval_matrix <- matrix(p_values, nrow = length(p_values), ncol = 1, dimnames = list(rownames(count_matrix), c("Interaction_AGE_DTHHRDY")))
print(dim(pval_matrix))
print(head(pval_matrix))

min_pval <- min(pval_matrix, na.rm = TRUE)
max_pval <- max(pval_matrix, na.rm = TRUE)

breaks <- seq(1.3, max_pval, length.out = 102) 
#breaks[1] <- 1.3 

colors <- c("white", colorRampPalette(c("white", "red"))(100))

pheatmap(pval_matrix,
         cluster_rows = FALSE,
         cluster_cols = FALSE,
         display_numbers = TRUE, 
         color = colors,
         breaks = breaks,
         main = "-log10(p-value adjusted) Heatmap of DESeq2 Analysis for AGE + DTHHRDY",
         angle_col = 0)

```

HeatMap: AGE + TRISCHD
```{r}

run_deseq <- function(formula, count_matrix, col_data) {
  print(formula)
  
  non_na_indices <- complete.cases(col_data)
  filtered_count_matrix <- count_matrix[, non_na_indices, drop = FALSE]
  filtered_col_data <- col_data[non_na_indices, , drop = FALSE]

  if (ncol(filtered_count_matrix) == 0 || nrow(filtered_col_data) == 0) {
    stop("Erreur : la matrice de comptage ou les métadonnées sont vides après filtrage des NA.")
  }

  dds <- DESeqDataSetFromMatrix(countData = filtered_count_matrix, colData = filtered_col_data, design = as.formula(formula))
  dds <- DESeq(dds)
  
  print(results(dds))
  return(results(dds)$padj)
}

clinical_data <- read_tsv(clinical_path, show_col_types = FALSE)
morphological_data <- read_tsv(morphological_path, show_col_types = FALSE)

count_matrix <- t(as.matrix(morphological_data[, -1]))
colnames(count_matrix) <- morphological_data$SMPLID
rownames(count_matrix) <- paste0("Cluster", 0:31)

col_data <- DataFrame(
  age = clinical_data$AGE,
  trischd = clinical_data$TRISCHD
)
rownames(col_data) <- clinical_data$SMPLID

formula <- "~ age + trischd" 
res <- run_deseq(formula, count_matrix, col_data)
p_values <- -log10(res)
p_values[is.infinite(p_values)] <- max(p_values[!is.infinite(p_values)], na.rm = TRUE)

pval_matrix <- matrix(p_values, nrow = length(p_values), ncol = 1, 
                      dimnames = list(rownames(count_matrix), c("Interaction_AGE_TRISCHD")))

min_pval <- min(pval_matrix, na.rm = TRUE)
max_pval <- max(pval_matrix, na.rm = TRUE)

if (min_pval == max_pval) {
  min_pval <- min_pval - 0.1
  max_pval <- max_pval + 0.1
}
breaks <- seq(1.3, max_pval, length.out = 102)
colors <- c("white", colorRampPalette(c("white", "red"))(100))

pheatmap(pval_matrix,
         cluster_rows = FALSE,
         cluster_cols = FALSE,
         display_numbers = TRUE, 
         color = colors,
         breaks = breaks,
         main = "-log10(p-value adjusted) Heatmap of DESeq2 Analysis for AGE + TRISCHD",
         angle_col = 0)

```

HeatMap: AGE + COHORT + DTHHRDY
```{r}
run_deseq <- function(formula, count_matrix, col_data) {
  print(formula)
  
  non_na_indices <- complete.cases(col_data)
  filtered_count_matrix <- count_matrix[, non_na_indices, drop = FALSE]
  filtered_col_data <- col_data[non_na_indices, , drop = FALSE]
  
  if (ncol(filtered_count_matrix) == 0 || nrow(filtered_col_data) == 0) {
    stop("Erreur : la matrice de comptage ou les métadonnées sont vides après filtrage des NA.")
  }
  dds <- DESeqDataSetFromMatrix(countData = filtered_count_matrix, colData = filtered_col_data, design = as.formula(formula))
  dds <- DESeq(dds)
  
  print(results(dds))
  return(results(dds)$padj)
}

clinical_data <- read_tsv(clinical_path, show_col_types = FALSE)
morphological_data <- read_tsv(morphological_path, show_col_types = FALSE)

count_matrix <- t(as.matrix(morphological_data[, -1]))
colnames(count_matrix) <- morphological_data$SMPLID
rownames(count_matrix) <- paste0("Cluster", 0:31)

col_data <- DataFrame(
  age = clinical_data$AGE,
  cohort = factor(clinical_data$COHORT),
  dthhrdy = factor(clinical_data$DTHHRDY)
)
rownames(col_data) <- clinical_data$SMPLID

formula <- "~ age + cohort + dthhrdy"  
res <- run_deseq(formula, count_matrix, col_data)
p_values <- -log10(res)  

pval_matrix <- matrix(p_values, nrow = length(p_values), ncol = 1, dimnames = list(rownames(count_matrix), c("Interaction_AGE_COHORT_DTHHRDY")))
print(dim(pval_matrix))
print(head(pval_matrix))

min_pval <- min(pval_matrix, na.rm = TRUE)
max_pval <- max(pval_matrix, na.rm = TRUE)

breaks <- seq(1.3, max_pval, length.out = 102) 
#breaks[1] <- 1.3 

colors <- c("white", colorRampPalette(c("white", "red"))(100))

pheatmap(pval_matrix,
         cluster_rows = FALSE,
         cluster_cols = FALSE,
         display_numbers = TRUE, 
         color = colors,
         breaks = breaks,
         main = "-log10(p-value adjusted) Heatmap of DESeq2 Analysis for AGE + COHORT + DTHHRDY",
         angle_col = 0)

```

Heatmap: AGE + COHORT + DTHHRDY + TRISCHID
```{r}
run_deseq <- function(formula, count_matrix, col_data) {
  print(formula)
  
  non_na_indices <- complete.cases(col_data)
  filtered_count_matrix <- count_matrix[, non_na_indices, drop = FALSE]
  filtered_col_data <- col_data[non_na_indices, , drop = FALSE]
  
  if (ncol(filtered_count_matrix) == 0 || nrow(filtered_col_data) == 0) {
    stop("Error: Count matrix or metadata are empty after filtering NAs.")
  }
  
  dds <- DESeqDataSetFromMatrix(countData = filtered_count_matrix, colData = filtered_col_data, design = as.formula(formula))
  dds <- DESeq(dds)
  
  print(results(dds))
  return(results(dds))
}

col_data <- DataFrame(
  age = clinical_data$AGE,
  cohort = factor(clinical_data$COHORT),
  dthhrdy = factor(clinical_data$DTHHRDY),
  trischid = as.numeric(clinical_data$TRISCHD)
)
rownames(col_data) <- clinical_data$SMPLID

formula <- "~ age + cohort + dthhrdy + trischid" 
res <- run_deseq(formula, count_matrix, col_data)

p_values <- -log10(res$pvalue)  

p_values[is.na(p_values)] <- 0
p_values[is.infinite(p_values)] <- max(p_values, na.rm = TRUE) * 1.1

pval_matrix <- matrix(p_values, nrow = length(p_values), ncol = 1, dimnames = list(rownames(count_matrix), c("Interaction_AGE_COHORT_DTHHRDY_TRISCHID")))
print(dim(pval_matrix))
print(head(pval_matrix))

min_pval <- min(pval_matrix, na.rm = TRUE)
max_pval <- max(pval_matrix, na.rm = TRUE)

breaks <- seq(1.3, max_pval, length.out = 102) 

colors <- c("white", colorRampPalette(c("white", "red"))(100))

pheatmap(pval_matrix,
         cluster_rows = FALSE,
         cluster_cols = FALSE,
         display_numbers = TRUE, 
         color = colors,
         breaks = breaks,
         main = "-log10(p-value adjusted) Heatmap of DESeq2 Analysis for AGE + COHORT + DTHHRDY + TRISCHID",
         angle_col = 0)

```





